臺灣臺北地方法院行政訴訟判決　
111年度交字第416號
原      告  劉信君
被      告  臺北市交通事件裁決所

代  表  人  蘇福智
訴訟代理人  吳維中
上列當事人間交通裁決事件，原告不服臺北市交通事件裁決所中
華民國111年7月12日北市裁催字第22-A02K613A2號、第22-A02K6
58A7號裁決，提起行政訴訟，本院判決如下：
    主      文
一、原告之訴駁回。
二、訴訟費用新臺幣300元由原告負擔。
    事實及理由
一、程序部分：
    原告不服被告民國111年7月12日北市裁催字第22-A02K613A2
    號、第22-A02K658A7號違反道路交通管理事件裁決書（下合
    稱原處分）而提起行政訴訟，核屬行政訴訟法第237條之1第
    1項第1款規定之交通裁決事件，爰依行政訴訟法第237條之7
    規定，不經言詞辯論，逕為判決。
二、爭訟概要：
(一)原告所有車號000-0000號自用小客車(下稱系爭車輛)於111
    年5月31日10時33分及13時06分許，在臺北市大安區師大路1
    14巷與師大路102巷口（下稱系爭地點），因在禁止臨時停
    車處所停車，經臺北市政府警察局大安分局和平東路派出所
    (下稱舉發機關)員警填製北市警交字第22-A02K613A2號、第
    22-A02K658A7號舉發違反道路交通管理事件通知單(下合稱
    舉發通知單)予以舉發。
(二)原告不服舉發通知單向被告陳述意見，經舉發機關查復違規
    屬實，被告審認原告有「在禁止臨時停車處所停車」之違規
    行為，乃依道路交通管理處罰條例第56條第1項第1款規定開
    立原處分，各裁處原告新臺幣（下同）900元罰鍰，於111年
    7月12日送達原告。原告不服原處分，於同日向本院提起行
    政訴訟。
三、原告起訴主張及聲明：
(一)主張要旨：
　  系爭地點為原告所有私人土地且未劃設禁止停車之紅線標線
    ，原告將系爭車輛停放在系爭地點，該車車身雖略有部分突
    出，然依比例原則，舉發機關應先行勸導後再處罰。
(二)聲明：原處分撤銷。　　
四、被告答辯及聲明：
(一)答辯要旨：
　1.舉發機關函復表示，本件係員警接獲民眾檢舉系爭車輛於上
    開時地違規停車，因駕駛人未在場保持立即行駛狀態，遂依
    道路交通管理處罰條例逕行舉發。
　2.經檢視採證照片，系爭車輛車身前後均凸出停放於交岔路口
    10公尺內，且2筆違規時間已逾2小時，為道路交通管理處罰
    條例第85條之1第2項第2款規定得連續舉發。
　3.經臺北市建築管理工程處、臺北市政府工務局新建工程處查
    復所示，該案址建築物（即臺北市○○路0段00巷00號）領有5
    9使字第1000號使用執照，該土地標示為原告所有空地，另
    依臺北地理資訊e點通及臺北地政雲查詢系統所示，地號：
    臺北市○○段0○段000號及872-1號，案址之使用分區為第三種
    住宅區及道路用地（截角部分尚未徵收開闢），經重新檢視
    採證照片，系爭車輛停放於道路交通管理處罰條例第3條第1
    項所定義供公眾通行之道路，本件舉發並無違誤。
(二)聲明：駁回原告之訴。　　　　
五、爭點：
(一)系爭地點是否為道路交通管理處罰條例第3條第1款所稱之
    「道路」？
(二)原告所為有無違反「在禁止臨時停車處所停車」之規定？
六、本院之判斷：
(一)應適用之法令：道路交通安全規則第111條第1項第3款、第1
    12條第1項第1款、道路交通管理處罰條例第56條第1項第1款
    （附錄）。
(二)如爭訟概要欄所載之事實，除後述之爭點外，其餘為兩造所
    不爭執，並有汽車車籍查詢(見本院卷第91頁)、舉發機關11
    1年7月6日北市警安分交字第1113047897號函(見本院卷第55
    至56頁)、採證照片(見本院卷第57至59頁)、舉發通知單（
    見本院卷第61頁）、送達證書（見本院卷第81頁）及原處分
    （見本院卷第79頁）在卷可佐，該情堪以認定。
(三)系爭地點係道路交通管理處罰條例第3條第1款所稱之「道路
    」：
　  按道路交通管理處罰條例第3條第1款規定：「本條例用詞，
    定義如下：一、道路：指公路、街道、巷衖、廣場、騎樓、
    走廊或其他供公眾通行之地方。」準此，該條例規範之道路
    係指可供不特定人或多數人通行者，即以「通行」之目的供
    「公用」為已足，至道路性質為公有或私有者，尚非所問。
    探究其立法意旨，無非係為求廣泛保障公眾通行之安全，避
    免因將「道路」之定義限縮於一般所熟知之公路、街道、巷
    衖等，而忽略其他實質上亦同供公眾通行所用之處所，進而
    造成保障公眾通行安全上之漏洞，故始以上開概括規定周延
    涵蓋之(臺北高等行政法院105年度訴字第1770號判決意旨可
    資參照)。另依交通部76年11月14日交路（76）字第026017
    號函釋，私有土地既成公眾通行之道路，如有公用地役關係
    之存在，此項道路之土地即已成為他有公物之公共用物，土
    地所有人雖有所有權，但其所有權之行使應受限制，不得違
    反供公眾通行之目的。倘停車地點屬既成公眾通行之道路，
    不論產權是否屬於私人，仍應適用上揭規定。查觀諸原告所
    提出之土地所有權狀(見本院卷第115頁)、土地登記謄本(見
    本院卷第49頁)及地籍圖謄本(見本院卷第25頁)所示，足見
    原告係為坐落臺北市○○區○○段○○段000○00000地號土地之所
    有權人。惟經查詢臺北地理資訊e點通及臺北地政雲公地查
    詢系統，案址之使用分區為第三種住宅區及道路用地(截角
    部分尚未徵收開闢)，土地權係屬私人產權等情，有台北市
    政府工務局新建工程處111年7月27日北市工新養字第111306
    40499號函(見本院卷第79頁)在卷可佐，足見系爭地點未設
    有任何阻擋一般公眾通行之圍籬或切割私人土地與公共土地
    空間之設施，可認該址係以公用目的供一般大眾通行之道路
    ，且依臺北高等行政法院105年度訴字第1770號判決見解及
    道路交通管理處罰條例第3條第1款之規定互核以觀，當知所
    謂道路，僅須以公用目的供公眾通行為已足，並不因其產權
    為公有或私有而有所不同。是縱原告所稱其停放車輛地點係
    屬其所有私人土地，然不足以改變原告停放地點係道路交通
    管理處罰條例所稱之「道路」。
(四)原告所為違反「在禁止臨時停車處所停車」之規定：
　　原告於上開時間將系爭車輛違規停放在系爭地點，該處係交
    岔路口10公尺內及劃有紅線之禁止停車路段，而為舉發員警
    開單舉發等情，有前述之卷證資料附卷可證，堪認原告於上
    開時地將系爭車輛停放在交岔路口10公尺內及劃設紅線之禁
    止停車路段，其違規行為明確，故被告所為原處分並無違誤
    。至原告主張其將系爭車輛停放在其私人土地上，且僅有部
    分車身突出，依比例原則舉發機關應先為勸導等語。惟查，
    觀之現場照片所示(見本院卷第57至59頁)，系爭地點係在交
    岔路口10公尺內且劃有禁止停車之紅線，故原告陳稱系爭地
    點未劃設禁止臨時停車之紅線等語，與事實不符，尚難採認
    。又系爭車輛停放位置確實為交岔路口10公尺內，其違規明
    確，故原告上開主張，尚難據為有利於己之論據。
(五)本件判決基礎已臻明確，兩造其餘攻擊、防禦方法及訴訟資
    料經本院審酌後，核與判決結果不生影響，無一一論述之必
    要，併此敘明。　　
七、結論：
　　原處分認事用法並無違誤，原告訴請撤銷原處分為無理由，
    應予駁回。至本件第一審裁判費為300元，應由敗訴之原告
    負擔，爰確定第一審訴訟費用額如主文第2項所示。
中　　華　　民　　國　　111 　年　　11　　月　　3 　　日
                  行政訴訟庭  法  官  黃子溎
上為正本係照原本作成。
如不服本判決，應於送達後20日內，向本院提出上訴狀並表明上
訴理由（原判決所違背之法令及其具體內容或依訴訟資料可認為
原判決有違背法令之具體事實)，其未載明上訴理由者，應於提
出上訴後 20 日內向本院補提理由書（上訴狀及上訴理由書均須
按他造人數附繕本，如未按期補提上訴理由書，則逕予駁回上訴
），並應繳納上訴裁判費新臺幣 750 元。　　　　　　　　
中　　華　　民　　國　　111 　年　　11　　月　　3 　　日
　                            書記官  藍儒鈞
附錄（本件參考法條）：
1.道路交通安全規則第111條第1項第3款
　汽車臨時停車時，應依下列規定： 
　三、設有禁止臨時停車標誌、標線處所不得臨時停車。 
2.道路交通安全規則第112條第1項第1款
　汽車停車時，應依下列規定： 
　一、禁止臨時停車處所不得停車。 
3.道路交通管理處罰條例第56條第1項第1款
　汽車駕駛人停車時，有下列情形之一者，處新臺幣600元以上1
  200元以下罰鍰：
　一、在禁止臨時停車處所停車。 
　　　
訴訟費用計算書
項　　　　目　　金　額（新臺幣）　　備　註
第一審裁判費　　 300元             
合        計　　 300元